【裁判字號】    98,訴,863
【裁判日期】    980721
【裁判案由】    誣告
【裁判全文】
臺灣臺南地方法院刑事判決               98年度訴字第863號
公  訴  人  臺灣臺南地方法院檢察署檢察官
被      告  丙○○
                    （現於臺灣臺南監獄臺南分監執行中）
上列被告因誣告案件，經檢察官提起公訴（98年度營偵字第584
號），被告就被訴事實為有罪之陳述，本院合議庭裁定由受命法
官獨任進行簡式審判程序，判決如下：
    主  文
丙○○意圖他人受刑事處分，向該管公務員誣告，處有期徒刑參
月。
    事實及理由
一、本件犯罪事實引用附件檢察官起訴書之記載。
二、證據名稱：
（一）、被告丙○○於本院審理時之供述；
（二）、證人廖月緣之證述（偵查卷第二六頁至第二八頁）；
（三）、證人韓玉惠之證述（偵查卷第二九頁至第三二頁）；
（四）、0000000000號行動電話（搭配序號000000000000000 號
        手機）之通聯調閱查詢單（偵查卷第六頁至第十八頁）
        ；
（五）、調閱0000000000號行動電話（搭配序號00000000000000
        0號手機）之通聯紀錄（偵查卷第七七頁、第七九頁）
        ；
（六）、晟騏當鋪當票、收當物品登記簿（偵查卷第八一頁至第
        八二頁）；
（七）、九十七年七月二十三日被告丙○○於臺南縣警察局白河
        分局安溪派出所筆錄，表示欲對「乙○○」提出「竊盜
        」告訴，指認乙○○口卡為竊取其手機之人並於其住處
        指出遭竊位置，供警製作竊盜案件紀錄表中失竊現場略
        圖為紀錄（警卷第二十頁）；被告於九十七年十一月十
        九日於偵查中側指述係遭乙○○竊取云云（見偵查卷第
        六七頁）：
三、論罪科刑：
（一）、核被告所為，係犯刑法第一百六十九條第一項之誣告罪
        。又按誣告罪之立法精神，重在國家法益之維護，被告
        對於同一事實，先後接續二次向二個機關誣告乙○○犯
        竊盜罪，僅為同一誣告行為之繼續，應僅成立一罪（最
        高法院八十六年度台上字第六七三三號判決意旨參照）
        。故被告於警局及偵查中均指述其手機遭乙○○竊取乙
        節，僅係一個誣告行為。又被告於偵查中雖未坦承誣告
        犯行，係於九十八年七月七日始向本院自白犯行，且當
        時告訴人乙○○被訴之竊盜罪嫌業經不起訴處分確定，
        但處分確定究與裁判確定不同，是其自白仍不得謂非在
        所誣告之案件裁判確定以前，可認符合刑法第一百七十
        二條之要件，應予減輕其刑（最高法院三十一年上字第
        二二一一號判例、最高法院六十六年六月七日六十六年
        度第五次刑庭庭推總會議決議參照），爰依刑法第一百
        七十二條之規定，減輕其刑。
（二）、爰審酌被告明知其行動電話並未遺失，竟向檢察官及警
        方誣告係由告訴人乙○○所竊取，使乙○○受有司法機
        關偵辦之精神與名譽損失，更使司法機關開啟不必要之
        偵查程序，被告之惡性非輕，然被告犯後在本院審理中
        業已坦承全部犯行，堪認被告已具悔意兼衡其素行、犯
        罪動機、智識程度、家庭狀況等一切情狀，量處如主文
        所示之刑。
（三）、另按刑法及其特別法有關加重、減輕或免除其刑之規定
        ，依其性質，可分為「總則」與「分則」二種。其屬「
        分則」性質者，係就其犯罪類型變更之個別犯罪行為予
        以加重或減免，使成立另一獨立之罪，其法定刑亦因此
        發生變更之效果；其屬「總則」性質者，僅為處斷刑上
        之加重或減免，並未變更其犯罪類型，原有法定刑自不
        受影響。此關乎刑法第四十一條、刑事訴訟法第三百七
        十六條第一款等法律之適用，自應加以辨明。刑法第一
        百七十二條就犯偽證罪、誣告罪，於裁判或懲戒處分確
        定前自白者，應減輕或免除其刑之規定，雖列於刑法分
        則編，且係就個別之特定犯罪行為而設，然其立法目的
        與自首規定雷同，係在藉此優惠，鼓勵行為人及時悔悟
        ，並早日發現真實，節省訴訟勞費，避免審判權遭受不
        當之侵害，此一規定，既未變更其犯罪類型，自屬相當
        於「總則」之減免其刑規定，其原有法定刑並不因此而
        受影響。則犯刑法第一百六十九條第一項之誣告罪，其
        法定刑為七年以下有期徒刑，縱行為人於所誣告之案件
        裁判確定前自白，經依同法第一百七十二條規定減輕其
        刑，並宣告六個月以下有期徒刑者，仍無同法第四十一
        條諭知易科罰金標準之適用（最高法院九十五年度台上
        字第四九二七號判決意旨參照）。故本件被告雖判處有
        期徒刑三月之宣告刑，仍不得易科罰金，併此敘明。
四、據上論斷，應依刑事訴訟法第二百九十九條第一項前段、第
    二百七十三條之一第一項、第三百十條之二、第四百五十四
    條第二項，刑法第一百六十九條第一項、第一百七十二條，
    判決如主文。
五、如不服本判決應於收受本判決後十日內向本院提出上訴書狀
    ，並應敘述具體理由。如未敘述上訴理由者，應於上訴期間
    屆滿後二十日內向本院補提理由書狀。
本案經檢察官甲○○到庭執行職務
中    華    民    國    98    年     7    月    21    日
                  刑事第十三庭  法  官  黃翰義
以上正本證明與原本無異。
如不服本判決應於收受本判後10日內向本院提出上訴書狀，並應
敘述具體理由。其未敘述上訴理由者，應於上訴期間屆滿後20日
內向本院補提理由書狀（均須按他造當事人之人數附繕本）「切
勿逕送上級法院」。
                                書記官  謝文心
中    華    民    國    98    年    7     月    22    日
附錄本件論罪科刑法條全文：
中華民國刑法第169條
（誣告罪）
意圖他人受刑事或懲戒處分，向該管公務員誣告者，處 7 年以下
有期徒刑
。
意圖他人受刑事或懲戒處分，而偽造、變造證據，或使用偽造、
變造之證據者，亦同。


司法院資訊處製作；財團法人民間司法改革基金會備份。
